【裁判字號】    97,台上,6673
【裁判日期】    971219
【裁判案由】    違反槍砲彈藥刀械管制條例
【裁判全文】
最高法院刑事判決            九十七年度台上字第六六七三號
上  訴  人  台灣高等法院高雄分院檢察署檢察官
被      告  甲○○
上列上訴人因被告違反槍砲彈藥刀械管制條例案件，不服台灣高
等法院高雄分院中華民國九十五年四月十八日第二審判決（九十
五年度上訴字第一０九號，起訴案號：台灣高雄地方法院檢察署
九十三年度偵字第九二七四號），提起上訴，本院判決如下：
    主  文
原判決撤銷，發回台灣高等法院高雄分院。
    理  由
本件原判決以：公訴意旨略稱被告甲○○與陳仁瑞（另案審理）
係舊識，緣於民國九十二年十二月十一日夜間與友人羅俊哲在高
雄市○○區○○街一七０號飲酒，席間聽聞有人欲持槍報復槍擊
高雄市議員曾長發服務處之人。被告旋於翌日將上情告知陳仁瑞
，遂於同年月十二日晚間九時許，被告夥同陳仁瑞，共同基於持
槍傷害之犯意聯絡，由陳仁瑞攜帶其所有(一)以色列IMI製941FS型
口徑9mm制式半自動手槍（含彈匣一個、槍枝管制編號：0000000
000 號，內裝填七發具殺傷力之子彈，後經射擊後僅剩彈殼）一
支、(二)口徑9mm具殺傷力之制式子彈五顆（原尚有扣案口徑9mm制
式子彈二顆，經全部試射完畢）、(三)仿美國SMITH&WESSON廠口徑
0.38吋轉輪手槍製造之仿造槍（含彈匣一個、槍枝管制編號：00
00000000號，內裝填口徑0.38吋具殺傷力之制式子彈五顆，經試
射二顆，尚餘三顆）及(四)不具殺傷力之貝瑞塔九二模型玩具手槍
一支，搭乘不知情之黃崇勳所駕駛計程車前往上址，被告在外把
風，陳仁瑞旋入內，手持雙槍，以前開口徑 9mm制式半自動手槍
朝現場之人身體擊發七槍後，立即搭車逃逸，並將槍枝棄置他處
，使在場之朱德潤、劉禎祥、盧昆鴻、林柏嘉等四人（傷害部分
均未據告訴）手腳因之受有多處槍傷，嗣為警查獲，起出上開槍
枝及其餘子彈等情，因認被告涉犯修正前槍砲彈藥刀械管制條例
第七條第四項、第十一條第四項（起訴書誤引第十一條第一項）
及第十二條第一項罪嫌等語。但經原審審理結果，認為不能證明
被告犯罪，因而維持第一審諭知被告無罪之判決，駁回檢察官在
第二審之上訴。固非無見。
惟按：審理事實之法院，對於案內與待證事項有關之一切證據，
除認為不必要者外，均應詳為調查，然後基於調查所得之心證以
為判斷之基礎。故證據雖已調查，而尚有其他必要部分並未調查
，仍難遽為被告有利或不利之認定。又共同正犯間，非僅就其自
己實行之行為負其責任，並在犯意聯絡之範圍內，對於他共同正
犯所實行之行為，亦應共同負責。且其意思之聯絡，並不限於事
前有所謀議，即僅於行為時有共同犯意之聯絡者，亦屬之；其表
示之方法，並不以明示通謀為必要，即相互間有默示之合致，亦
無不可。原判決係依陳仁瑞、黃崇勳、羅俊哲之證詞，認陳仁瑞
係經羅俊哲告知有人欲持槍報復槍擊高雄市議員曾長發服務處之
人，始持槍、彈並由被告帶路前往上址開槍示威，被告僅係知悉
陳仁瑞持有上揭槍、彈，並無與陳仁瑞共同持有上揭槍、彈之犯
意聯絡，乃為被告有利之認定。然查：陳仁瑞於第三次警詢時供
稱：「（問：你如何與『安仔』（警詢時已經陳仁瑞更正指認改
為被告甲○○）認識？『安仔』又如何帶你去該地開槍？）九十
二年十二月十二日十九時許，我在高雄市苓雅區○○○路五十二
號『正莊檳榔攤』聊天，我的舊識『哲仔』帶著首次見面的『安
仔』前來，『安仔』當時告訴我稱：『在中都地區○○街那邊聚
集一、二十人並拿兩包子彈說要向曾長發舊服務處開槍的人報仇
』，我聽了很生氣，於是我要『哲仔』帶我去先下手為強，但『
哲仔』說他不認識路，『安仔』當場即自告奮勇說要帶我去。」
「（問：之後『安仔』如何帶你前去中庸街一七０號？）……到
了火車站後我們換了計程車，上車之前，我即將所穿的有頭套外
套之頭套戴起來並將預藏之口罩也戴起來，上車後計程車司機遵
照『安仔』之指示開車，到達中庸街一七０號現場，『安仔』將
手放在我大腿上並以食指指一七０號地點，計程車往前到達轉彎
處，我要司機停車，我告訴司機說我要下車買藥，下車後我逕往
一七０號走去並入內開槍傷人，嗣後又回原車命司機逃逸，司機
知道我開槍，即很快往九如二路方向走，在九如二路安東街口我
及『安仔』下車，我及『安仔』跟司機說：剛剛作案時你的車號
應該被人發現了，你半小時以後再去報案……」，於第四次警詢
時供稱：「（問：當時他是何動機要帶你前往？）當時我叫他帶
我前往，他即答應，我在正莊檳榔攤走向四維路的路上有告訴他
我身上攜帶槍枝要去開槍。」「（問：你下車前去開槍時你交代
甲○○在車上做何事？）當時我事前已約定好由他負責看顧計程
車司機。」（見高市警三（壹）分三字第０九三００００一一三
號影印警卷第八、九頁，高市警三（壹）分三字第０九三０００
一一００號影印警卷第一一六頁），於軍事檢察官訊問時並證稱
：被告於案發前即已知情，並以右手指放在大腿上向伊指示案發
地點各等語（見國防部南部地方軍事法院檢察署九十三年一月五
日偵字第０一０號卷第三八頁背面至第三九頁）；被告於警詢時
亦供承：「（案發當時）我在檳榔攤外面喝飲料，有位叫『瑞仔
』的舊識拉著我說：跟我走，路上再說，於是我跟著他沿林森二
路南往北徒步行走，途中他告訴我，他所攜帶的袋子內裝有槍枝
，要我帶他去前一天所去過說要找『老莫』報仇的人聚集的地方
，他要開槍嚇一嚇那些人，我只要負責把我們所搭的計程車看好
不讓計程車跑掉就好，……」等語（見同上第00000000
00號影印警卷第二頁），關於此部分事實，被告與陳仁瑞所供
大致相符。被告既知悉陳仁瑞非法攜持槍、彈欲前往對人行兇，
仍指引其持槍至案發地點，並於陳仁瑞行兇之際負責看顧計程車
司機，以等候接應陳仁瑞順利逃離現場，其於進行之過程，始終
配合陳仁瑞，便利其持槍、彈對人行兇等行為之實行，則被告對
陳仁瑞之非法持有槍、彈行為，縱與陳仁瑞無明示之謀議，然其
等相互間，有無推由陳仁瑞持有該槍、彈，而為默示之意思合致
，即難謂並無推求之餘地。原審未斟酌上述事證，詳為勾稽慎斷
，遽認被告僅係知悉陳仁瑞持有扣案槍、彈，無法證明有與陳仁
瑞共同持有槍、彈之犯行，自嫌速斷。檢察官上訴意旨執此指摘
原判決不當，尚非全無理由，應認原判決有撤銷發回更審之原因
。
據上論結，應依刑事訴訟法第三百九十七條、第四百零一條，判
決如主文。
中    華    民    國  九十七  年   十二   月   十九   日
                      最高法院刑事第十庭
                          審判長法官  邵  燕  玲
                                法官  李  伯  道
                                法官  孫  增  同
                                法官  李  英  勇
                                法官  黃  一  鑫
      本件正本證明與原本無異
                                      書  記  官
中    華    民    國  九十七  年   十二   月  二十五  日
                                                      Ｅ


司法院資訊處製作；財團法人民間司法改革基金會備份。
